臺灣臺北地方法院刑事判決　　　　　　　 94年度易字第351號
公　訴　人　臺灣臺北地方法院檢察署檢察官
被　　　告　賀嘉有限公司
代　表　人　陳明珠
被　　　告　丁○○
　　　　　　助豪企業有限公司
兼　上一人
代　表　人　甲○○
　　　　　　　　　　　弄12號.
上列被告等因違反勞動檢查法案件，經檢察官聲請簡易判決處刑
（九十四年度偵字第一五八號），本院認不宜以簡易判決處刑（
九十四年度簡字第四一五號），改依通常程序審理，本院判決如
下：
    主  文
賀嘉有限公司法人之受僱人，因執行業務違反勞動檢查機構指派
勞動檢查員對事業單位工作場所實施安全衛生檢查時，發現勞工
有立即發生危險之虞，就該場所以書面通知事業單位逕予以先行
停工之規定，科罰金新臺幣伍萬元。
助豪企業有限公司法人之代表人，因執行業務違反勞動檢查機構
指派勞動檢查員對事業單位工作場所實施安全衛生檢查時，發現
勞工有立即發生危險之虞，就該場所以書面通知事業單位逕予以
先行停工之規定，科罰金新臺幣參萬元。
丁○○、甲○○共同違反勞動檢查機構指派勞動檢查員對事業單
位工作場所實施安全衛生檢查時，發現勞工有立即發生危險之虞
，就該場所以書面通知事業單位逕予以先行停工之規定，丁○○
處拘役肆拾日；甲○○處拘役貳拾日，如易科罰金，均以佰元
折算壹日。
    事  實
一、賀嘉有限公司（負責人為陳明珠，設臺北縣新店市○○街一
    四八巷三十四號二樓，下稱賀嘉公司）」於民國九十三年十
    一月間承攬位於臺北市松山區○○○路十五號之中興百貨業
    股份有限公司（下稱中興百貨公司，未據起訴）外牆聖誕樹
    裝飾作業，並將該外牆聖誕樹裝飾作業之鷹架作業轉包予甲○○擔任負責人之助豪企業有公司（設臺北縣深坑鄉○○街
    三巷七號四樓，下稱助豪公司），甲○○及賀嘉公司之丁○○分別為各公司於該工程之現場工地主任，對於該工程之工
    作場所，應使其符合安全衛生之設備標準，以免勞工有立即
    發生危險之虞。緣於九十三年十一月十六日（聲請書誤載為
    一月十六日）下午三時四十分許，因上開施工作業架設之施
    工架高差逾二公尺，均未設有符合規定護欄、護蓋、安全網
    或配掛安全帶等之防墜措施，且未設置使勞工安全上下之設
    備，勞工有立即發生墜落危險之虞，為臺北市政府勞工局勞
    動檢查處（下稱勞檢處）檢查人員乙○○到場檢查發現後，
    並即命立即停工改善，且當場以九十三年十一月十六日北市
    勞檢技字第第00000000000 號函通知停工改善（停工範圍：
    施工架全部），且須經復工檢查合格，始得使勞工在該處作
    業，丁○○當場簽收該停工命令後，即依該通知內容，通知
    甲○○到場改善，詎其二人因中興百貨公司交付之施工期限
    將屆，竟共同基於違反上開停工命令之犯意聯絡，未經申請
    勞檢處許可復工，或派員覆檢，即自行復工，並於完成施作
    後，由甲○○逕行將鷹架予以拆除。嗣於同年月二十四日為
    臺北市政府勞工局勞動檢查處派員檢查發現，始悉上情。
二、案經臺北市政府移送臺灣臺北地方法院檢察署檢察官偵查後
    聲請簡易判決處刑，本院認不宜以簡易判決處刑，改依通常
    程序審理。
    理  由
一、訊據被告賀嘉公司代表人陳明珠、被告丁○○、被告助豪公
    司兼代表人甲○○對於上開由被告丁○○任職之賀嘉公司承
    攬中興百貨公司外牆聖誕樹裝飾作業，並將該外牆裝飾作業
    之鷹架作業轉包被告甲○○任負責人之助豪公司，被告賀家
    公司並另僱用丙○○、張詠欣前往現場施作外牆裝飾工程乙
    節均不否認，其等供述互核相符，亦與證人即現場施作人員
    丙○○、張詠欣於偵查中、證人丙○○於本院審理中此部分
    證詞均相符合，並有被告賀嘉公司、助豪公司之臺北縣政府
    營利事業登記證、經濟部九十四年三月二十四日准予登記之
    函文附本院卷，應堪採信。惟被告賀家公司代表人陳明珠辯
    稱：現場施作之事宜伊並不清楚，都由丁○○負責云云；被
    告丁○○則辯以：勞檢處人員表明身分並要求其等停工之時
    ，該外牆裝飾工程已經完成，人員也已經下來，事後並沒有
    繼續施作，照片上顯示聖誕樹上之晶球數及位置不同應該是
    人員在拆鷹架時動到的，之後鷹架是應中興百貨公司要求而
    逕行拆除云云；被告助豪公司兼代表人甲○○辯稱：勞檢處
    人員檢查當天，伊並不在現場，只是依照丁○○要求補足防
    護網後供拍照，再拆除鷹架云云。
二、經查：
  (一)按勞動檢查機構指派勞動檢查員對各事業單位工作場所實施
    安全衛生檢查時，發現勞工有立即發生危險之虞，得就該場
    所以書面通知事業單位逕予先行停工；於高差二公尺以上之
    工作場所邊緣及開口部分，未設置符合規定之護欄、護蓋、
    安全網或配掛安全帶之防墜措施；於高差超過一．五公尺以
    上之場所作業，未設置符合規定之安全上下設備，均為有立
    即發生墜落危險之虞之情事，勞動檢查法第二十八條第一項
    、勞動檢查法第二十八條所定有立即發生危險之虞認定標準
    第三條第一款、第四款定有明文；又雇主對勞工於高差超過
    一．五公尺以上之場所作業時，應設置能使勞工安全上下之
    設備，勞工安全衛生設施規則第二百二十八條第一項亦有明
    文。查本件中興百貨公司外牆聖誕樹裝飾工程之施作，因屬
    高差二公尺以上之作業場所，邊緣及開口部分未設置符合規
    定之護欄、護蓋、安全網或佩掛安全帶之防墜措施，且未設
    置使勞工安全上、下之設備乙節，為被告丁○○、被告助豪
    公司兼代表人甲○○所不否認，核與證人即勞檢處現場檢查
    員乙○○於本院審理中證述相符（見本院九十四年五月十八
    日審判筆錄第三頁），並有證人乙○○於檢查當日所拍攝之
    照片三張、勞檢處九十三年十一月十六日北市勞檢技字第09
    330103500 號函、九十三年十一月二十四日北市勞檢技字第
    09332763500 號函暨所附勞動檢查結果通知書附卷可稽（見
    偵查卷第二至五、十五、十六頁），是本件工程之承攬人即
    被告賀嘉公司、次承攬人即被告助豪公司對於本件工程施作
    所需之相關安全設備確實未詳備。
  (二)又證人乙○○於九十三年十一月十六日下午前往上開工程施
    作現場檢查後，認該工程有上述不符規定之處，於拍照後隨
    即於是日下午三時四十分許以書面命被告賀嘉公司現場負責
    人即被告丁○○應立即停工改善，並由被告丁○○當場簽收
    ，復為被告丁○○所坦稱，亦與證人乙○○所證相同，且有
    上開經被告丁○○親自簽名之勞檢處第00000000000 號函為
    憑，則該工程自應立即停工，不得進行任何工程施作或拆除
    鷹架行為，需待改善後檢附照片，以復工申請書向勞檢處申
    請復工，經勞檢處同意復工之後，始得繼續為該工程之施作
    或拆除鷹架。
  (三)惟經證人乙○○當場告以應立即停工後，被告丁○○並未令
    其雇用之員工丙○○、張永欣停止工作，反任令其二人繼續
    完成聖誕樹上晶球吊掛之工作等情，亦經證人乙○○於本院
    審理中詳證在卷（見同上審判筆錄第三至五頁），且有證人
    乙○○於檢查當日即九十三年十一月十六日與同年月二十四
    日前往現場所拍攝之外牆裝飾即聖誕樹裝飾之照片十張可供
    相互比對，證人乙○○並依據上開照片製成施工前後之勘異
    表一張供參，被告賀嘉公司代表人陳明珠、被告丁○○、被
    告助豪公司兼代表人甲○○對上開照片及勘異表亦均無意見
    ，可證該外牆裝飾工程之聖誕樹在證人乙○○檢查並命其停
    工前後確有包括晶球數量及擺設位置不同、閃爍燈之增加等
    十二處不同。
  (四)被告丁○○、甲○○雖以是因為拆除鷹架之工人為了方便拆
    除工作之進行，所以才會移動晶球之位置等詞為辯解，然上
    開工程既經勞檢處命令停工，則在相關缺失改善並經勞檢處
    同意復工之前，被告賀嘉公司、助豪公司之人員即不得為工
    程本身之繼續施作或拆除供施工所用之鷹架；況且證人丙○○亦於本院審理中證稱：晶球上有鐵絲，直接勾住聖誕樹上
    的鐵絲即可，所以掛上去比較容易，拆除比較不容易等語（
    見同上審判筆錄第八頁），則拆除鷹架之人又如何會費盡心
    思先將晶球拆除後再重新掛上？再者，依據上開現場照片及
    勘異表，勞檢處命令停工前後，該裝飾工程上不僅晶球位置
    有所不同，且在不同位置有增加晶球數及透明閃爍燈，此更
    非被告丁○○、甲○○所辯是因為拆除鷹架而移動晶球位置
    之詞所得解釋，益證在勞檢處命令停工之後，被告賀嘉公司
    、丁○○、助豪公司、甲○○確實仍有繼續工程本身之施作
    及拆除供施工之用之鷹架的行為，是證人丙○○於偵查及本
    院審理中關於勞檢處人員到場後，工程已經完工，亦未曾再
    施工等詞，顯屬迴護其雇主即被告賀嘉公司、丁○○之詞，
    並不足為有利於被告等人之認定。
  (五)被告助豪公司兼代表人甲○○亦坦承：被告丁○○在勞檢處
    人員命令停工之後告訴伊檢查結果，並要求伊改善上、下設
    備、安全母索、防塵網、護欄等設施，但在改善並拍照後，
    就隨即拆除，並未等勞檢處同意復工，伊知悉在勞檢處還沒
    有同意復工之前，並不可以拆除施工架等語（見同上審判筆
    錄第十一、十二頁），而被告丁○○對於上情亦不否認，僅
    稱是因為中興百貨公司要開記者會，要求伊等改善、拍照後
    趕緊拆除施工架等語。足見，被告丁○○、被告助豪公司兼
    代表人甲○○對勞檢處已發停工命令，且尚未同意復工乙節
    知之甚詳，卻仍執意逕行拆除施工架，則其等違反停工通知
    之犯行甚為明確。
三、核被告丁○○、甲○○所為，係違反勞動檢查法第二十八條
    第一項之停工通知，應依同法第三十四條第一項第二款之規
    定處斷，被告賀嘉公司、助豪公司則應依同法第三十四條第
    二項之規定，科以同條第一項之罰金。被告丁○○、甲○○
    就前揭犯行，有犯意聯絡及行為分擔，為共同正犯。爰審酌
    被告丁○○、甲○○前均未曾因犯罪經判決執行，有臺灣高
    等法院被告全國前案紀錄表可稽，惟其二人犯罪後並未坦承
    犯行，又未克盡職責，妥適規範管理工地人員於復工檢查完
    成後，始行復工，使勞工暴露於有危險之虞之工作環境，然
    尚未釀成重大災害，且本項犯罪屬行政刑罰，倫理非難性較
    低，及其行為態樣、動機、犯後態度等一切情狀，分別量處
    被告丁○○、甲○○及被告賀嘉公司、助豪公司如主文所示
    之刑，並就被告丁○○、甲○○部分分別諭知易科罰金之折
    算標準。
四、末查，證人乙○○於本院審理中另證述：九十三年十一月十
    六日當天，其由中興百貨公司曾副理陪同至工程現場，當其
    命被告丁○○應立即停工，並由被告丁○○簽收停工命令之
    時，中興百貨公司之曾副理還在現場指揮勞工趕快進行工程
    ，其有當場告知曾副理應立即停工，並待改善後由該處復工
    ，始能繼續施作，惟曾副理仍不顧其告以應停工之命令，仍
    繼續指揮勞工施作工程，並未停工等語（見同上審判筆錄第
    五頁），則中興百貨公司將其外牆聖誕樹裝修工程交由被告
    賀嘉公司施作，中興百貨公司對於該工程之工作場所，是否
    亦負有使其符合安全衛生設備標準之責任？又中興百貨公司
    曾副理既明知勞檢處已發停工命令，且經證人乙○○告以應
    立即停工，待改善並由勞檢處復工後始能繼續施作之時，仍
    不顧停工命令，繼續要求承攬工程之被告賀嘉公司勞工繼續
    施作，則其是否亦應依上開規定處罰？此部分宜由檢察官另
    行處理，附此說明。
據上論斷，應依刑事訴訟法第四百五十二條、第二百九十九條第
一項前段，勞動檢查法第三十四條第一項第二款、第二項，刑法
第十一條前段、第二十八條、第四十一條第一項前段，罰金罰鍰
提高標準條例第二條，判決如主文。
本案經檢察官張書華到庭執行職務
中　　華　　民　　國　　94　　年　　5 　　月　　31　　日
　　　　　　　　　刑事第四庭    審判長法　官　黃雅芬
                                      法  官  余明賢
                                      法  官  黎惠萍
上正本證明與原本無異。
如不服本判決，應於判決送達後十日內向本院提出上訴狀（應抄
附繕本）。
                                      書記官  楊麗娟
中　　華　　民　　國　　94　　年　　6　　 月　　1　 　日
附錄本案論罪科刑法條全文
勞動檢查法第三十四條第一項第二款、第二項
勞動檢查法第三十四條
有左列情形之一者，處三年以下有期徒刑、拘役或科或併科新台
幣十五萬元以下罰金：
一  違反第二十六條規定，使勞工在未經審查或檢查合格之工作
    場所作業者。
二  違反第二十七條至第二十九條停工通知者。
法人之代表人、法人或自然人之代理人、受僱人或其他從業人員
，因執行業務犯前項之罪者，除處罰其行為人外，對該法人或自
然人亦科以前項之罰金。
